臺灣臺北地方法院民事判決　　　　　　　　　　　　　九十三年度簡上字第四二號
　　上　訴　人　丙○○
　　訴訟代理人　張智剛律師
　　複　代理人　劉玉津律師
　　被上訴人　　同源國際科化股份有限公司
　　法定代理人　甲○○
　　訴訟代理人　丁○○
右當事人間請求給付貨款事件，上訴人對於中華民國九十二年十一月十一日臺灣臺北
地方法院臺北簡易庭九十二年度北簡字第二０二九五號第一審判決提起上訴，本院於
九十三年六月十七日言詞辯論終結，判決如下：
    主      文
原判決廢棄。
被上訴人在第一審簡易之訴駁回。
第一、二審訴訟費用由被上訴人負擔。
    事      實
甲、上訴人方面：
壹、聲明：
一、原判決廢棄。
二、被上訴人第一審之訴駁回。
貳、陳述：
一、系爭買賣契約之買受人應為訴外人行星科技有限公司（下稱行星公司）：
（一）上訴人從未向被上訴人訂購營養錠，訂購單上「丙○○健康教育中心」係訴外
      人行星公司之健康諮詢專線，並非單獨對外之機構，前開產品應係行星公司所
      訂購，且發票亦係行星公司所開立，簽收單上之乙○○為行星公司之職員，並
      非上訴人所僱傭之員工，訂購單所蓋用之「丙○○醫療教育中心」印章應係行
      星公司員工所誤用，並非上訴人所為。
（二）被上訴人起訴所主張未給付貨款之契約相對人應為行星公司，蓋不惟相關訂金
      部分係由行星公司所支付，即被上訴人法定代理人亦自承多年來所開立之發票
      ，均係行星公司或其更名前之公司，且證人乙○○亦證稱長年往來者確係行星
      公司，因行星公司更名次數頻繁，被上訴人公司職員不易記憶，故乙○○於訂
      貨時附加說明上訴人之名字，以加強被上訴人公司職員之暸解，自不能因此即
      認上訴人為契約當事人。
（三）依被上訴人所提出之產品包裝盒標示，亦清楚可知丙○○教育醫療中心係「監
      製」，而行星公司則為「委託製造」，製造工廠為被上訴人，如此清楚明確標
      示，是以本件契約之相對人為行星公司，要無疑義。
（四）否認八十八年九月的訂單之英文署名是丙○○的署名。
二、本件無民法第一百六十九條表見代理之適用：
（一）按民法第一百六十九條表見代理成立要件，必須由自己之行為表示以代理權授
      與他人，或知他人表示其為代理人而不為反對之表示，始足當之。由自己行為
      表示以代理權授與他人，必須本人有表見之事實，足使第三人信該他人有代理
      權之情形存在，而我國人民將印章交付他人，委託他人辦理特定事項者，比比
      皆是，倘持有該印章之該他人，除委託辦理之特定事項外，其他以本人名義所
      為之任何法律行為，均須由本人負表見代理之授權人責任，未免過苛，最高法
      院七十年台上字第六五七號著有判例。
（二）證人乙○○證稱上訴人之印章係為各機關團體邀約演講時，辦理寄發演講資料
      用，所以授權委託範圍非常明確而被上訴人過去之訂單係由行星公司董事長郭
      星泰親自簽名，本次臨時要乙○○用印，顯見僅此一次之誤用或使用，依前揭
      判例之旨，自不足認係表見代理，且上訴人亦無行為表示授與簽署契約之代理
      權，均與民法第一百六十九條不符。
（三）民法第一百六十九條所謂知他人表示為其代理人而不為反對之表示者，以本人
      實際知其事實前提，且主張本人知其事實者，應負舉證責任，最高法院六十八
      年台上字第一○八一號亦著有判例，上訴人根本不知被上訴人所擬之訂單係以
      上訴人為客戶名義，更不知乙○○使用該印章於訂單上，自不足證明上訴人知
      悉此事實而不為反對之表示，依前揭判例之旨，亦不適用表見代理之規定。
（四）簽收單上乙○○簽收貨物，乃其既係受僱於行星公司，且該公司確訂有該批貨
      物，其係以行星公司受僱人身分簽收至為明確，顯非代理上訴人之行為，亦不
      因被上訴人簽收單上客戶名義列為上訴人而有不同。
三、又，被上訴人與行星公司往來時間長久，無論從支付訂金、收受貨款支票、開立
    發票等文書，均可明確得知買賣契約之當事人並非上訴人，且又與表見代理之要
    件不符，被上訴人起訴請求非契約當事人給付價金即無理由。
參、證據：聲請訊問證人乙○○。
乙、被上訴人方面
壹、聲明：上訴駁回。
貳、陳述：除與原判決記載相同者，茲予引用外，補稱：
一、上訴人向被上訴人所訂購之營養錠係以「硒奇乳酸鈣（綜合維他命）」之名稱販
    售，而於銷售之包裝盒上係以丙○○醫療教育中心監製，上訴人稱多年前所使用
    ，係為行星公司之健康諮詢專線，非單獨對外機構，然其於包裝盒上係以丙○○
    醫療教育中心監製，顯見丙○○醫療教育中心仍為獨立之機構，況且，上訴人與
    行星公司間之內部法律關係，被上訴人並不知悉，被上訴人將上訴人所訂購之營
    養錠送至上訴人所指定之處，並有簽收為憑，不容上訴人稱其為行星公司之職員
    所誤用，縱令，其為行星公司之人員所誤用，上訴人仍應負表見代理之責任，原
    審認定上訴人應給付貨款並無違誤之處。
二、本件上訴人指定開具行星咖啡、行星科技、花信風的發票，乃因上訴人稱是財團
    法人不收發票，且被上訴人之送貨單亦記載丙○○教育中心，上訴人為何收貨，
    因此足以證明證人乙○○之證詞不實。
三、有關八十八年九月的訂單之英文署名是丙○○的署名；按兩方交易從八十八年起
    ，訂單都是以丙○○教育中心為抬頭，而他們回簽無異議，所以被上訴人認定簽
    名者可能是他們公司的職員，他們替丙○○訂貨，被上訴人認為丙○○訂貨，所
    以應由上訴人支付貨款；又系爭契約之包裝是對方所印製，提供被上訴人裝入產
    品。
四、證人乙○○證稱其訂貨時稱丙○○這裡，上訴人訂約之對象認知為丙○○而非行
    星科技有限公司，況且，證人證稱其公司一再更名，其訂貨時稱丙○○時被上訴
    人才清楚，故可證明被上訴人與上訴人有訂約之意思表示存在；倘上訴人係加強
    被上訴人公司職員之瞭解，才稱丙○○，然上訴人訂貨時，被上訴人皆會要求上
    訴人將訂單回傳給被上訴人，每次客戶名稱皆為丙○○教育中心，若每次客戶名
    稱有誤，為何上訴人不更正，因而被上訴人一直係以丙○○教育中心為契約之當
    事人。
參、證據：援用原審之立證方法外，另提出包裝盒、簽單、訂單等證物，並聲請訊問
    證人丁○○。
    理      由
一、本件被上訴人起訴主張上訴人於九十二年三月二十六日，向被上訴人訂購營養錠
    五十萬錠，貨款金額為新臺幣（下同）二十六萬元，嗣後上訴人又追加一萬錠及
    包裝，被上訴人於九十二年五月五日將上訴人所訂購之營養錠送至其指定地點，
    由其職員簽收無誤。營養錠五十一萬錠，連同包裝費用，合計貨款金額三十萬五
    千二百三十五元。然上訴人就貨款之部分僅給付十萬元，尚餘二十五萬五千二百
    三十五元，因本於買賣契約求為命上訴人給付。上訴人則以其從未向被上訴人訂
    購營養錠，訂購單上「丙○○醫療教育中心」係訴外人行星公司之健康諮詢專線
    ，並非單獨對外之機構，前開產品應係行星公司所訂購，並由行星公司支付部分
    貨款，且被上訴人所開立之發票以行星公司為買受人，簽收單上之乙○○亦係行
    星公司之職員，訂購單所蓋用之「丙○○醫療教育中心」印章應係行星公司員工
    所誤用，並非上訴人所為等語，資為抗辯。
二、被上訴人主張其與上訴人間訂立買賣契約，並提出經上訴人簽認之訂單、經上訴
    人員工簽收貨品之送貨單（見原審第六頁）及被上訴人公司出具之出貨單、系爭
    營養錠貨品印製由上訴人監製之產品外包裝盒等件為證，惟為上訴人所否認，並
    以前詞置辯，故本件所應審究者乃兩造間是否成立系爭營養錠之買賣契約？若無
    ，上訴人是否應負表見代理人之責？爰臚列本院得心證之理由如次：
  (一)按當事人意思表示相合致者，契約即屬成立，雙方均應受其拘束，此觀民法第一
    百五十三條第一項規定之意旨自明。查證人即行星公司員工乙○○到庭證稱：「
    （受命法官問：提示九十二年五月五日營養錠五百粒送貨單，上面的名字是否你
    簽的？）是我簽的。是行星科技有限公司訂的貨。因我是行星科技的會計兼行政
    ，這批貨是行星科技的負責人郭星泰叫我訂的，我打電話去訂（筆錄誤載為『定
    』），他們會傳真確認單過來，我們蓋章或負責人簽名回傳，我在九十一年二月
    份到任，九十二年十一月離職，這期間都是如此交易。這次因郭星泰很忙，他叫
    我蓋章傳回去，我看確認單上面客戶名稱是丙○○的名字，我就蓋丙○○醫療教
    育中心的章回傳過去。產品的外包裝是記載丙○○醫療教育中心監製，所以我叫
    貨時會先自稱是行星公司，對方會不清楚，我會再說是丙○○。因為行星科技之
    前名稱為行星咖啡有限公司，再之前為花信風貿易有限公司。因為所販售的產品
    都是以丙○○中心監製，所以才會自稱丙○○這邊。」、「（受命法官問：有無
    付款？）我們有付定金十萬元，後面的我交給郭星泰，有無付款我不清楚。」等
    語，又證人即被上訴人之員工丁○○亦到庭證稱：「（受命法官問：發票開給誰
    ？）我都會向對方確認發票的受貨人，有開過花信風，行星咖啡，行星科技，他
    們的統編都是一樣，他們沒有言明不要開給丙○○的原因。我們開立付款通知單
    ，請他們付款，他們會開郭星泰之支票，或者郭星泰為負責人的公司票。這次他
    們是開行星負責人的支票。」等語，依前開二證人所述，系爭營養錠係由行星公
    司向被上訴人訂購，並經行星公司收受貨品、支付部分貨款，而被上訴人亦開立
    以行星公司為買受人之發票，上訴人並未為買賣之意思表示，亦未行使該買賣契
    約之權利（收受貨品、發票）及負擔義務（支付貨款），則系爭營養錠之買賣應
    係在被上訴人與行星公司之間達成意思表示之合致；雖證人乙○○稱其於訂貨時
    會告以對方上訴人名義等語，且被上訴人之訂單、收貨單均載明買方為上訴人，
    並經證人乙○○簽認在案，若證人乙○○認為買受人有誤，亦應向被上訴人反應
    ，況且系爭營養錠貨品之產品外包裝盒上亦印有以上訴人監製之字樣等情；惟依
    證人乙○○前開所述，其於訂購時均先自稱係行星公司，因上訴人一再更名，惟
    恐被上訴人不知訂購者為何人，因該產品係由上訴人監製，始再告以上訴人名稱
    ，故證人乙○○並非直接以上訴人名義訂購營養錠，另被上訴人所提系爭營養錠
    之外包裝盒上明載丙○○教育醫療中心係「監製」，而行星公司則為「委託製造
    」，製造工廠為被上訴人，依該標示內容之文義，應知向被上訴人訂購者應係「
    委託製造」之行星公司，而非委「監製」之上訴人，甚且被上訴人亦自承兩造往
    來交易數年以來，均開具以上訴人名義為買受人之發票，則被上訴人對其交易對
    象並非上訴人，應無不知之理，故被上訴人主張其交易對象為上訴人，尚非可採
    。而上訴人抗辯其非該買賣契約當事人，要屬可採。
  (二)按由自己之行為表示以代理權授與他人者，對於第三人應負授權人之責任，必須
    本人有表見之事實，足使第三人信該他人有代理權之情形存在，始足當之（參看
    本院六十年台上字第二一三○號判例）。我國人民將自己印章交付他人，委託該
    他人辦理特定事項者，比比皆是，倘持有印章之該他人，除受託辦理之特定事項
    外，其他以本人名義所為之任何法律行為，均須由本人負表見代理之授權人責任
    ，未免過苛。原審徒憑上訴人曾將印章交付與呂某之事實，即認被上訴人就保證
    契約之訂立應負表見代理之授權人責任，自屬率斷。最高法院七十年台上字第六
    五七號判例要旨可資參照。上訴人固自承系爭訂單上之　「丙○○醫療教育中心
    」之印文確屬其所有，但主張係經行星公司誤用等語。查證人乙○○到庭證稱：
    「（受命法官問：為何會有丙○○的印章？）因她幫我們賣維他命，透過演講方
    式，因有一些演講資料要給各單位，需要蓋丙○○的印章。」等語，故上訴人交
    付印章予他人係供演講資料之使用，證人乙○○將之蓋用於本件買賣之訂單上，
    實逾越其委託辦理事項之範圍；次查，被上訴人主張八十八年九月十七日由上訴
    人親自署名於訂單上向其訂購貨物，並提出該訂單影本可憑，惟上訴人否認該訂
    單上之署名為其所為，被上訴人就此有利之事實未能舉證以實其說，自不足採。
    故被上訴人主張上訴人應負表見代理之責，除本件買賣之系爭訂單上蓋有上訴人
    之印文外，並未能舉證證明上訴人有其他足以表示其以代理權授與他人之行為，
    然因受交付使用上訴人印章之人，逾越其委任事務之範圍使用上訴人印章，揆諸
    前開判例要旨，上訴人尚不因此負有表見代理權之責，故被上訴人主張系爭買賣
    上訴人應依表見代理而負有支付買價價金之義務，尚不足採。
三、綜上所述，上訴人抗辯其非本件買賣契約之買受人，且不應負表見代理權之責，
    自屬可信，被上訴人主張上訴人為買賣契約之當事人，或依表見代理權而應支付
    買賣價金為不足採。從而，被上訴人本於買賣契約之價金請求權，請求上訴人給
    付為無理由，不應准許。原審判命上訴人給付，並為假執行之宣告，自有未洽。
    上訴意旨指摘原判決不當，求予廢棄改判，為有理由。自應由本院予以廢棄改判
    ，如主文第二項所示。
四、據上論結，本件上訴為有理由，依民事訴訟法第四百三十六條之一第三項、第四
    百五十條、第七十八條判決如主文。
中　　　華　　　民　　　國　　九十三　　年　　　七　　　月　　八    　日
                                       民事第六庭審判長法      官 林惠瑜
                                                       法      官 郭美杏
                                                       法      官 李媛媛
正本係照原本作成
本判決不得上訴
中　　　華　　　民　　　國　　九十三　　年　　　七　　　月　　九    　日
                                                       書  記  官 林秀妙
